【裁判字號】    98,上訴,1793
【裁判日期】    990204
【裁判案由】    違反槍砲彈藥刀械管制條例
【裁判全文】
臺灣高等法院高雄分院刑事判決        98年度上訴字第1793號
上  訴  人
即  被  告  甲○○
指定辯護人  本院公設辯護人  孫妙岑
上列上訴人因違反槍砲彈藥刀械管制條例案件，不服臺灣高雄地
方法院98年度訴字第805 號中華民國98年10月21日第一審判決（
起訴案號：臺灣高雄地方法院檢察署97年度偵字第32236 號），
提起上訴，本院判決如下：
     主  文
上訴駁回。
    事  實
一、甲○○前因肅清煙毒條例等案件，經臺灣高雄地方法院以84
    年度訴字第97 9號判決，判處有期徒刑3 年4 月、4 月，應
    執行有期徒刑3 年6 月確定，及經臺灣高雄地方法院以85年
    度訴字第128 號判決，判處有期徒刑3 年10月、7 月，應執
    行有期徒刑4 年確定，上開2 案接續執行，於民國87年11月
    25日因假釋出監，嗣遭撤銷假釋，入監執行殘刑，於93年3
    月18日執行完畢。甲○○明知制式手槍、可發射子彈具有殺
    傷力之改造手槍、制式子彈、具有殺傷力之改造子彈，均為
    管制物品，未經中央主管機關許可，不得擅自持有，竟於83
    、84年間，在臺中縣梧棲鎮某處碼頭，以新臺幣15萬元之代
    價，向某真實姓名、年籍不詳之成年人，購入如附表編號1
    至4 所示之制式手槍、可發射子彈具有殺傷力之改造手槍各
    1 支、制式子彈35顆、具有殺傷力之改造子彈6 顆，而無故
    持有之。其於購入上開槍枝、子彈後，即將該等槍、彈放置
    在其位於高雄縣鳳山市○○○路178 號住處附近之某處，嗣
    於97年11月11日前數日，又將上開槍、彈放置在其所有、如
    附表編號6 所示之手提袋內，攜至其位於高雄市左營區○○
    ○路633 號2 樓之2 之居所，並將之藏放在該居所外之消防
    箱內。之後於97年11月11日下午2 時許，警方人員因偵辦亦
    居住在高雄市左營區○○○路63 3號2 樓之2 之楊李美秀涉
    犯毒品危害防制條例案件，而持臺灣高雄地方法院核發之搜
    索票至該址搜索，並在前揭消防箱內扣得如附表所示之物，
    乃循線查悉上情。
二、案經高雄市政府警察局移送臺灣高雄地方法院檢察署檢察官
    偵查起訴。
    理  由
一、前揭犯罪事實，業據被告甲○○於原審及本院審理時供承不
    諱，並有搜索扣押筆錄、扣押物品目錄表（見警1 卷第27頁
    至第32頁）及查獲照片（見警1 卷第42頁）附卷可稽，此外
    ，復有如附表編號1 至4 、編號6 所示之物扣案足憑。而扣
    案如附表編號1 至4 所示之槍枝、子彈，經送內政部警政署
    刑事警察局鑑驗結果，認如附表編號1 所示之物，係義大利
    BERETTA 廠92FS型，口徑9mm 制式半自動手槍，槍管內具6
    條右旋來復線，擊發功能正常，可供擊發同口徑制式子彈使
    用，具有殺傷力；如附表編號2 所示之物，係由仿WALTHER
    廠PPK/S 型半自動手槍製造之槍枝，換裝土造金屬槍管而成
    之改造手槍，擊發功能正常，可供擊發適用子彈使用，具有
    殺傷力；如附表編號3 所示之物（經試射12顆），均係口徑
    9mm 制式子彈，可擊發，具有殺傷力；如附表編號4 所示之
    物（經試射2 顆），係由金屬彈殼組合直徑9.0 ±0.5mm 金
    屬彈頭而成之改造子彈，可擊發，具有殺傷力，有該局97年
    12月4 日刑鑑字第0970182750號鑑驗書在卷可佐（見偵卷第
    9 至11頁，至扣案如附表編號5 所示之物，經該局鑑驗結果
    ，認係由金屬彈殼組合直徑8.0 ±0.5mm 金屬彈頭而成之改
    造子彈，雖可擊發，惟因發射動能不足，故判認無殺傷力）
    ，足證被告前開自白顯與事實相符，堪以採信。本件事證明
    確，被告上開犯行，堪可認定。
二、論罪科刑部分
（一）按無故持有管制槍枝、子彈，為繼續犯，一經持有，犯罪
      即告成立，其嗣後之繼續持有，乃犯罪行為之繼續，而非
      犯罪狀態之繼續，遇法律有變更時，即應以最後行為時之
      法律處斷（最高法院93年度台上字第3441號判決可資參照
      ）。查本件被告持有上開槍、彈期間，槍砲彈藥刀械管制
      條例及刑法之相關規定，雖均有經修正之情，然被告既繼
      續持有該等槍、彈直至97年11月11日止，方為警方人員查
      獲，自應依繼續犯行為完成時（即查獲當時）之法律處斷
      之，而不生新舊法比較之問題，先予敘明。故核被告持有
      如附表編號1 所示物品之所為，係犯槍砲彈藥刀械管制條
      例第7 條第4 項之非法持有手槍罪；其持有如附表編號2
      所示物品之所為，係犯同條例第8 條第4 項之非法持有可
      發射子彈具殺傷力之槍枝罪；其持有如附表編號3 、4 所
      示物品之所為，則係犯同條例第12條第4 項之非法持有子
      彈罪。至槍砲彈藥刀械管制條例，雖於被告行為之97年11
      月26日修正公布增列第7 條第5 項，然該項所規定「意圖
      供自己或他人犯罪之用，以強盜、搶奪、竊盜或其他非法
      方法，持有依法執行公務之人所持有之第一項所列槍砲、
      彈藥者，得加重其刑至2 分之1 」，對於被告本件犯行之
      法定構成要件及罪刑並無變更，自不生比較適用問題，併
      予敘明。
（二）被告未經許可同時持有如附表編號1 至4 所示之槍枝、子
      彈，係以一行為觸犯數罪名，為想像競合犯，應依刑法第
      55條之規定，從重以非法持有手槍罪處斷。
（三）另按，非法持有手槍罪屬行為繼續之繼續犯，業如上述，
      是自行為人持有手槍之始乃至查獲為止，行為人之犯罪行
      為均在繼續中，而其違法性及可罰性亦未可終止，因此，
      行為人部分之持有行為，係在另一犯罪所處有期徒刑執行
      完畢後5 年以內者，即應該當於累犯（最高法院86年度台
      非字第217 號、89年度台上字第392 號判決意旨參照）。
      查本件被告有上述之前科紀錄乙情，有臺灣高等法院被告
      前案紀錄表在卷可稽，其受有期徒刑執行完畢，5 年內故
      意再犯本件最重本刑為有期徒刑以上之罪，依據上開說明
      ，其應論以累犯，並依刑法第47條第1 項規定加重其刑。
（四）關於被告上開犯行遭查獲之情形，業據證人即參與查獲本
      案之警方人員謝建邦於原審審理中證述：本案會前往高雄
      市左營區○○○路633 號2 樓之2 進行搜索，原本是為了
      楊李秀美涉犯毒品案件，而搜索之初，伊原本還在機房內
      實施通訊監察，於開始搜索之後，伊才趕到搜索現場去，
      到了現場之後，本件槍彈還沒有被發現，之後是同事郭壹
      清在消防箱內，發現1 包物品，才查獲本件槍彈，而在現
      場查獲該等槍彈時，有詢問過被告及楊李美秀，但他們都
      不承認該等槍彈是其所有，回到了警局，一開始被告仍否
      認該等槍彈是其所有，之後係詢問楊李美秀，而楊李美秀
      陳稱該等槍彈是被告所有，再提示楊李美秀之說詞詢問被
      告後，被告才承認扣案槍彈係其所有等語（見原審2 卷第
      50 至53 頁）明確，是被告於警詢中，雖曾自承扣案槍、
      彈為其所有（見警1 卷第8 頁），惟警方人員於此之前，
      當已有確切之根據（即扣得本件槍彈、另案被告楊李美秀
      之證述，以及被告在查獲現場之情況證據），而得合理懷
      疑被告有前開犯行之犯罪嫌疑，是被告於本案中，顯無自
      首之情形，附此敘明。
三、原審因而適用槍砲彈藥刀械管制條例第7 條第4 項、第8 條
    第4 項、第12條第4 項，刑法第11條前段、第55條、第47條
    第1 項、第42條第3 項、第38條第1 項第1 款、第2 款規定
    ，並審酌被告無視於政府嚴格管制槍彈之政策，竟無故購入
    前揭槍枝、子彈而非法持有，所為對社會治安有顯著之潛在
    危險性，且其所持有之管制槍枝共有2 支，而持有具殺傷力
    之子彈則多達41顆，數量非少，犯罪情節難認輕微，惟念其
    犯後坦承犯行，態度尚可，且未發現其於持有該等槍、彈期
    間，有用以從事其他不法行為之情等一切情狀，量處有期徒
    刑7 年，併科罰金新台幣30萬元，並就併科罰金部分，諭知
    易服勞役之折算標準（以新台幣1 千元折算1 日），以示懲
    儆。及敘明扣案如附表編號1 至4 所示之物，經送內政部警
    政署刑事警察局鑑定結果，認均具有殺傷力，已如前述，自
    係槍砲彈藥刀械管制條例第4 條第1 項第1 款、第2 款所定
    之槍砲、彈藥，均屬違禁物，不問屬於犯人與否，應依刑法
    第38條第1 項第1 款規定宣告沒收（沒收數量如附表所示）
    ；而扣案如附表編號6 所示之物，則係被告所有、供本件犯
    罪所用之物，業據其於警詢時陳述在卷（見警1 卷第8頁 ）
    ，爰依刑法第38條第1 項第2 款規定，併予宣告沒收。至內
    政部警政署刑事警察局鑑驗時所試射之制式子彈12 顆 、具
    殺傷力之改造子彈2 顆，已因試射而滅失，而失其違禁物之
    性質，自毋庸為沒收之宣告；另扣案如附表編號5 所示之物
    ，經送內政部警政署刑事警察局鑑定結果，認不具有殺傷力
    ，亦如前述，自非違禁物，且非屬得沒收之物，是不為沒收
    之宣告。其認事用法，核無不合，量刑亦屬允當。被告上訴
    意旨否認犯罪，指摘原判決不當；公訴人上訴意旨指摘原判
    決均無理由，應予駁回。
據上論斷，應依刑事訴訟法第368條，判決如主文。
本案經檢察官林敏惠到庭執行職務。
中    華    民    國    99    年    2     月    4     日
                  刑事第一庭    審判長法  官  周賢銳
                                      法  官  陳明富
                                      法  官  黃仁松
以上正本證明與原本無異。
如不服本判決應於收受本判決後10日內向本院提出上訴書狀，其
未敘述上訴理由者，並得於提起上訴後10日內向本院補提理由書
狀（均須按他造當事人之人數附繕本）「切勿逕送上級法院」。
中    華    民    國    99    年    2     月    4     日
                                      書記官  林家煜
附錄本判決論罪科刑法條：
槍砲彈藥刀械管制條例第7 條
未經許可，製造、販賣或運輸火砲、肩射武器、機關槍、衝鋒槍
、卡柄槍、自動步槍、普通步槍、馬槍、手槍或各類砲彈、炸彈
、爆裂物者，處死刑、無期徒刑或7 年以上有期徒刑；處徒刑者
，併科新臺幣3 千萬元以下罰金。
未經許可，轉讓、出租或出借前項所列槍砲、彈藥者，處無期徒
刑或5 年以上有期徒刑，併科新臺幣1 千萬元以下罰金。
意圖供自己或他人犯罪之用，而犯前二項之罪者，處死刑或無期
徒刑；處徒刑者，併科新臺幣5 千萬元以下罰金。
未經許可，持有、寄藏或意圖販賣而陳列第1 項所列槍砲、彈藥
者，處5 年以上有期徒刑，併科新臺幣1 千萬元以下罰金。
意圖供自己或他人犯罪之用，以強盜、搶奪、竊盜或其他非法方
法，持有依法執行公務之人所持有之第1 項所列槍砲、彈藥者，
得加重其刑至二分之一。
第1 項至第3 項之未遂犯罰之。
槍砲彈藥刀械管制條例第8 條
未經許可，製造、販賣或運輸鋼筆槍、瓦斯槍、麻醉槍、獵槍、
空氣槍或第4 條第1 項第1 款所定其他可發射金屬或子彈具有殺
傷力之各式槍砲者，處無期徒刑或5 年以上有期徒刑，併科新臺
幣1 千萬元以下罰金。
未經許可，轉讓、出租或出借前項所列槍枝者，處5 年以上有期
徒刑，併科新臺幣1 千萬元以下罰金。
意圖供自己或他人犯罪之用，而犯前二項之罪者，處無期徒刑或
7 年以上有期徒刑，併科新臺幣1 千萬元以下罰金。
未經許可，持有、寄藏或意圖販賣而陳列第1 項所列槍枝者，處
3 年以上10年以下有期徒刑，併科新臺幣700 萬元以下罰金。
第1 項至第3 項之未遂犯罰之。
槍砲彈藥刀械管制條例第12條
未經許可，製造、販賣或運輸子彈者，處1 年以上7 年以下有期
徒刑，併科新台幣500 萬元以下罰金。
未經許可，轉讓、出租或出借子彈者，處6 月以上5 年以下有期
徒刑，併科新台幣300 萬元以下罰金。
意圖供自己或他人犯罪之用，而犯前二項之罪者，處3 年以上10
年以下有期徒刑，併科新台幣700 萬元以下罰金。
未經許可，持有、寄藏或意圖販賣而陳列子彈者，處5 年以下有
期徒刑，併科新台幣300 萬元以下罰金。
第1 項至第3 項之未遂犯罰之。
附表：
┌──┬──────────────────────┬──────┬────┐
│編號│扣案物品                                    │扣案數量    │沒收數量│
├──┼──────────────────────┼──────┼────┤
│ 1  │義大利BERETTA 廠92FS型，口徑9mm 制式半自動手│壹支        │壹支    │
│    │槍（含彈匣貳個，槍枝管制編號：0000000000）  │            │        │
├──┼──────────────────────┼──────┼────┤
│ 2  │可發射子彈具有殺傷力之改造手槍（槍枝管制編號│壹支        │壹支    │
│    │：0000000000）                              │            │        │
├──┼──────────────────────┼──────┼────┤
│ 3  │9mm 制式子彈                                │參拾伍顆（送│貳拾參顆│
│    │                                            │鑑試射後餘貳│        │
│    │                                            │拾參顆）    │        │
├──┼──────────────────────┼──────┼────┤
│ 4  │具殺傷力之改造子彈                          │陸顆（送鑑試│肆顆    │
│    │                                            │射後餘肆顆）│        │
├──┼──────────────────────┼──────┼────┤
│ 5  │不具殺傷力之改造子彈                        │陸顆（送鑑試│無      │
│    │                                            │射後餘肆顆）│        │
├──┼──────────────────────┼──────┼────┤
│ 6  │手提袋（供放置上開槍枝、子彈）              │壹只        │壹只    │
└──┴──────────────────────┴──────┴────┘

司法院資訊處製作；財團法人民間司法改革基金會備份。
